【裁判字號】    99,監宣,353
【裁判日期】    991029
【裁判案由】    聲請監護宣告等
【裁判全文】
臺灣高雄地方法院民事裁定             99年度監宣字第353號
聲  請  人  丙○○○
上列聲請人聲請為甲○○為監護宣告事件，本院裁定如下：
    主  文
宣告甲○○（男，民國○○○年○○月○○○日生，身分證統一
編號：Ｚ000000000號）為受監護宣告之人。
選定丙○○○（女，民國○○○年○月○○日生，身分證統一編
號：Ｚ000000000號）為受監護宣告人甲○○之監護人
。
指定乙○○（男，民國○○○年○月○○○日生，身分證統一編
號：Ｚ000000000號）為會同開具財產清冊之人。
聲請費用由受監護宣告人甲○○負擔。
    理  由
一、本件聲請意旨略以：聲請人為應受監護宣告人甲○○之配偶
    ，甲○○自民國99年2 月23日起，因嚴重頭部外傷合併顱內
    出血，致無法為意思表示或受意思表示，或不能辨識其意思
    表示，爰依法聲請准予對甲○○為監護宣告等語。
二、按「對於因精神障礙或其他心智缺陷，致不能為意思表示或
    受意思表示，或不能辨識其意思表示之效果者，法院得因本
    人、配偶、四親等內之親屬、最近一年有同居事實之其他親
    屬、檢察官、主管機關或社會福利機構之聲請，為監護之宣
    告。」，民法第14條第1 項定有明文。又按「法院應於鑑定
    人前訊問應受監護宣告之人。但有礙難訊問之情形或恐有害
    其健康者，不在此限。」、「監護之宣告，非就應受監護宣
    告之人之精神或心智狀況訊問鑑定人後，不得為之。」、「
    法院為監護之宣告時，應依職權就配偶、四親等內之親屬、
    最近一年有同居事實之其他親屬、主管機關、社會福利機構
    或其他適當之人選定一人或數人為監護人，並同時指定會同
    開具財產清冊之人。」，為民事訴訟法第602 條第1 項、第
    603 條、民法第1111條第1 項所明定。
三、聲請人主張之上開事實，業據其提出戶籍謄本、長庚醫療財
    團法人高雄長庚紀念醫院診斷證明書、中華民國身心障礙手
    冊等為證。而經本院對甲○○進行鑑定程序，在鑑定人洪振
    翔醫師面前訊問甲○○，其無法言語，請其以眼神指認在場
    之聲請人及看護人員，亦無法指認，且經鑑定人洪振翔醫師
    鑑定認為：甲○○於99年2 月23日跌倒受傷，當時送至高雄
    長庚醫院進行腦部開刀，出血部分為右側腦部，故甲○○左
    側肢體無力，無法自行行動，需專人照顧，甲○○於99年8
    月間，因肺炎呼吸衰竭，至高雄市聯合醫院進行氣管造口
    手術，目前昏迷指數E4VtM3併左側肢體無力，完全無法講話
    ，且意識不清，無法自行表達個人意願，日常生活無法自理
    等語，是依上開鑑定結果，甲○○已因頭部外傷合併顱內出
    血，而達不能為意思表示或受意思表示，或不能辨識其意思
    表示之效果之程度，爰依法宣告甲○○為受監護宣告之人。
四、次查，聲請人為甲○○之配偶一節，有戶籍謄本在卷可稽，
    本院審酌聲請人為甲○○之配偶，與甲○○關係密切，其有
    意願擔任監護人，目前甲○○亦由其負責照顧等情狀，認由
    聲請人擔任甲○○之監護人，應無不當之處，爰依上開法條
    規定，選定聲請人擔任甲○○之監護人。又聲請人既經本院
    選定為甲○○之監護人，自應依民法第1112條規定，負責護
    養療治甲○○之身體及妥善為財產管理之職務，併予敘明。
五、另就指定會同開具財產清冊之人部分，聲請人聲請本院指定
    乙○○擔任會同開具財產清冊之人，本院審酌乙○○為甲○
    ○之子，與甲○○關係密切，且有意願擔任財產清冊之人，
    是本院認由乙○○擔任會同開具財產清冊之人，亦無不當，
    爰指定乙○○擔任會同開具財產清冊之人。又依民法第1113
    條準用同法第1099條之規定，於監護開始時，監護人即聲請
    人對於甲○○之財產，應會同乙○○於2 個月內開具財產清
    冊並陳報法院，併此敘明。
六、依民事訴訟法第608條第1 項，裁定如主文。
中    華    民    國    99    年    10    月    29    日
                        家事法庭法  官  黃悅璇
上為正本係照原本作成。
如不服本裁定關於選定監護人及指定會同開具財產清冊之人等部
分，應於送達後10日內向本院提出抗告狀，並繳納抗告費新臺幣
1,000元；其餘關於宣告監護之部分，不得抗告。
中    華    民    國    99    年    10    月    29    日
                                書記官  楊馥華

司法院資訊處製作；財團法人民間司法改革基金會備份。
